臺灣臺中地方法院民事判決
111年度訴字第492號
原      告  楊水圳  


訴訟代理人  侯志翔律師
被      告  施克源  
上列當事人間請求清償債務事件，經本院於111年4月20日言詞辯
論終結，判決如下：
    主    文
被告應給付原告新臺幣150萬2000元，及自民國110年9月24日起
至清償日止，按年息百分之五計算之利息。
被告應於清償第一項之金額後，自彰化縣○○鄉○○路○段000號之8
房屋遷離並將房屋返還原告。
被告應自民國110年9月1日起至將上一項房屋返還原告之日止，
按月給付原告新臺幣3萬6000元。
訴訟費用由被告負擔。
本判決第一項於原告以新臺幣50萬700元為被告供擔保後，得假
執行。被告如以新臺幣150萬2000元為原告預供擔保，得免為假
執行。
    事實及理由
一、原告主張略以：被告自民國（下同）108年8月1日向原告承
    租彰化縣○○鄉○○路0段000號之8房屋（下稱系爭房屋），租
    期至110年7月31日止，期間被告復持支票向原告借款，支票
    到期經提示不獲兌現，加上被告積欠110年6、7、8月租金，
    被告提議以開立本票交原告收執為證，經被告於110年8月25
    日切結確認被告積欠原告之款項即為被告交付予原告之票據
    面額，合計新臺幣（下同）150萬2000元，承諾110年9月中
    旬清償。惟被告屆期並未清償，原告於110年9月21日以芬園
    郵局51號存證信函請求被告給付欠款，被告於同年月23日收
    受，但迄今仍未履行。又兩造所簽訂之租賃契約於110年7月
    31日到期，被告遲未返還系爭房屋，仍繼續占用構成無權占
    用，110年8月被告商請原告延期一個月故開立本票擔保承諾
    付租金，但迄今被告仍未搬遷且大門深鎖處於未營業狀態，
    避不見面，房屋及鑰匙迄未點交返還予原告，致原告無法出
    租系爭房屋，被告自110年9月1日起無權占用租賃物受有相
    當於租金之不當得利，致原告受有損害，為此依民法第455
    、767、179條之規定提起本件訴訟，並聲明：除假執行擔保
    金額及免假執行部分外，如主文所示。
二、被告抗辯：原告請求金額150萬2000元應先扣除被告之押金7
    萬2000元。且原告曾於110年9月中會同芬園警察局警員從側
    門破壞進入系爭房屋內察看，使被告之保全系統完全損壞，
    無法進入做生意，故110年9月至今之房租無法付予。系爭房
    屋內存放約4000餘件之文物，價值數億元，現遭原告將系爭
    房屋大門封死，侵害被告之財產，被告對原告所欠金額沒有
    意見，希望可以分六期付款等語。並聲明：㈠請求駁回原告
    之訴。㈡如受不利之判決，願供擔保請准宣告免為假執行。
三、得心證之理由：
(一)按稱消費借貸者，謂當事人一方移轉金錢或其他代替物之所
    有權於他方，而約定他方以種類、品質、數量相同之物返還
    之契約；借用人應於約定期限內，返還與借用物種類、品質
    、數量相同之物，民法第474條第1項、第478條前段分別定
    有明文。經查，原告主張之事實，業據其提出與所述相符之
　　房屋租賃契約書、借款字據、支票3紙、本票4紙、存證信函
    暨回執1紙（見本院卷第15頁至35頁），且被告對於確有向
    原告借款150萬2000元，並簽立上開支票及本票不爭執，僅
    抗辯所欠金額應先從押金中扣抵7萬2000元。然按押租金之
    性質，除當事人另有約定外，乃擔保承租人租金之給付及租
    賃債務之履行，須於承租人有欠租或其他債務不履行情事時
    ，出租人始可主張抵付租金或其他因承租人債務不履行所生
    之損害賠償（最高法院106年度台上字第826號判決意旨參照
    ）。押租金之主要目的在於擔保承租人履行租賃債務，故租
    賃關係消滅後，承租人如有欠租或其他債務不履行時，其所
    交付之押租金，發生當然抵充之效力（最高法院87年度台上
    字第1631號判決意旨參照）。查被告所欠款項雖有部分係因
    積欠租金所產生，然其已經由兩造會算被告先前所積欠租金
    及借款，另新成立與原告間之借貸契約（金額150萬2000元
    ，即本院卷第21-31頁支票、本票金額之總和）。況且被告
    目前尚未遷讓返還租賃房屋，無法確認房屋是否有遭損壞而
    需修繕之處，縱房屋均未毀損，惟自110年9月1日（兩造合
    意延長租期至同年8月31日止）起迄今被告尚未遷讓返還系
    爭房屋，自可待未來被告實際遷讓返還系爭房屋之日時，再
    予結算抵充，是被告辯稱原告訴之聲明第一項請求，應先扣
    抵押金7萬2000元，尚非足取。又上開借款清償期已屆至，
    原告請求自被告收受催告還款之存證信函之翌日即110年9月
    24日（存證信函回執附於本院卷第35頁）起按法定遲延利息
    即年利率百分之五計算之利息，核無不可。綜上，堪信原告
    上開主張為真，揆諸前開說明，原告自得請求被告給付如主
    文第一項所示之本金、利息。
(二)次按租賃定有期限者，其租賃關係，於期限屆滿時消滅；承
    租人於租賃關係終止後，應返還租賃物，民法第450條第1項
    、第455條前段分別定有明文。查本件兩造間租賃契約於110
    年7月31日即租期屆滿，兩造雖曾合意延長租期1個月，亦於
    110年8月31日租期屆滿，是原告基於上開法律規定，請求被
    告遷讓返還系爭房屋，為有理由，應予准許。
(三)末按稱租賃者，謂當事人約定，一方以物租與他方使用收益
    ，他方支付租金之契約。前項租金，得以金錢或租賃物之孳
    息充之；再按承租人應依約定日期，支付租金；無約定者，
    依習慣；無約定亦無習慣者，應於租賃期滿時支付之。如租
    金分期支付者，於每期屆滿時支付之，民法第421條、第439
    條分別定有明文。又按無法律上原因而受有利益，致他人受
    損害者，應返還其利益，民法第179條前段定有明文。無權
    占有他人土地，可能獲得相當於租金之利益，為社會通常之
    觀念（最高法院61年台上字第1695號判例要旨參照）。查兩
    造租賃契約約定每月租金為3萬6000元，租約已於民國110年
    7月31日到期，惟前述被告所欠金額已包含110年6月、7月及
    租約展延至8月之租金，有被告簽立之借款字據為證，亦為
    兩造所不爭執，然被告自110年9月起迄今仍無權占有系爭房
    屋，享有使用系爭房屋之利益，致原告受有無法使用收益系
    爭房屋之損害，則原告依不當得利之規定，請求被告自110
    年9月1日起至返還系爭房屋之日止，按月給付原告3萬6000
    元之相當於租金之不當得利，自屬有據。
四、綜上所述，原告依消費借貸、租賃契約及不當得利之法律關
    係，請求如主文第1、2、3項所示聲明，為有理由，應予准
    許。
五、兩造均陳明願供擔保聲請宣告假執行及免為假執行，經核原
    告僅就訴之聲明第1項聲請為宣告假執行，並無不合，爰分
    別酌定相當之擔保金額予以宣告假執行及免為假執行，如主
    文第5項所示。。
六、兩造其餘攻擊或防禦方法及證據，經本院斟酌後，認為均不
    足以影響本判決之結果，自無逐一詳予論駁之必要。
七、訴訟費用負擔之依據：民事訴訟法第78條。 
中　　華　　民　　國　　111 　年　　5 　　月　　25　　日
                  民事第一庭  法  官     曹宗鼎
上正本係照原本作成。
如對本判決上訴，須於判決送達後20日內向本院提出上訴狀。如
委任律師提起上訴者，應一併繳納上訴審裁判費。　　　　　
中　　華　　民　　國　　111 　年　　5 　　月　　25　　日
　　　　　　　　　            書記官     曾右喬